【裁判字號】    98,交抗,1177
【裁判日期】    980430
【裁判案由】    違反道路交通管理處罰條例
【裁判全文】
臺灣高等法院交通事件裁定            98年度交抗字第1177號
抗  告  人
即受處分人  甲○○
                    國民
上列抗告人因違反道路交通管理處罰條例案件，不服臺灣臺北地
方法院，中華民國98年4月9日所為裁定（98年度交聲字第611號
），提起抗告，本院裁定如下：
    主  文
抗告駁回。
    理  由
一、原裁定意旨略以：異議人即受處分人甲○○於民國97年12月
    21日8時5分許，駕駛車牌號碼722-ER號營業小客車，沿民權
    西路東向西行駛，行經臺北市○○○路○段與民權西路交岔
    路口時，違反禁止左轉標誌之規定，逕自由東向南方向違規
    左轉重慶北路行駛，經執勤員警即臺北市政府警察局大同分
    局民生西路派出所警員陳坤德攔停，並以受處分人違反道路
    交通管理處罰條例第48條第1項第2款規定，製作臺北市政府
    警察局舉發違反道路交通管理事件通知單（北市警交字第
    AEX366361號）逕行舉發，並通知受處分人，嗣受處分人於
    應到案日當天（即98年1月5日）向原處分機關申訴，經原處
    分機關函請舉發機關即臺北市政府警察局大同分局調查結果
    ，仍認受處分人違規情形明確，原處分機關乃於98年2月19
    日製發北市裁罰字第裁22-AEX366361號違反道路交通管理事
    件裁決書各裁罰受處分人罰鍰600元，並記違規點數1點。受
    處分人雖以：伊於97年12月21日8時5分許駕駛車牌號碼722-
    ER號營業小客車，從三重方向往臺北方向行駛，車上載有乘
    客，行經臺北市○○○路與民權西路交岔口時，由西向南右
    轉，伊並無警員所述之違規左轉行為，本件未有監視錄影畫
    面可資佐證，原處分機關亦未經詳細查證，故原處分實有違
    誤，應予撤銷云云。經查：(一)本件受處分人甲○○於97年12
    月21日8時5分許，駕駛車牌號碼722-ER號營業小客車，沿民
    權西路東向西行駛，行經臺北市○○○路與民權西路交岔路
    口，違反禁止左轉標誌之規定，逕自由東向南方向違規左轉
    重慶北路行駛，經執勤員警即臺北市政府警察局大同分局民
    生西路派出所警員陳坤德以受處分人違反道路交通管理處罰
    條例第48條第1項第2款規定掣單舉發等情，業據證人即舉發
    警員陳坤德於原審證稱：伊當時與另一名同事在臺北市○○
    ○路○段188號執行交通稽查路檢勤務，看到受處分人駕駛車
    牌號碼722-ER號營業小客車從民權西路東轉南違規左轉重慶
    北路，民權西路與重慶北路之交岔路口設有禁止左轉之標誌
    ，伊就攔停受處分人，伊確定受處分人是違規左轉等語明確
    。執勤員警本其維護交通秩序、安全職責所為之舉發，應受
    到合法、正確之推定。受處分人違規事實，堪以認定。(二)本
    件違規地點並未設置有監視器，業據證人陳坤德警員證述明
    確，自無從調取該路口之監視畫面。受處分人辯稱係自三重
    往臺北方向行駛，係由西向南右轉重慶北路云云，與證人陳
    坤德所證不符，尚難採信。(三)綜上所述，本件受處分人確有
    前揭違規行為，原處分機關依道路交通管理處罰條例第48條
    第1項第2款、第63條第1項第1款（漏載）規定，於98年2月
    19日製發北市裁罰字第裁22-AEX366361號違反道路交通管理
    事件裁決書裁處受處分人罰鍰600元，並記違規點數1點。核
    無違誤，受處分人之異議為無理由，應予駁回等語。
二、抗告意旨略以：伊當天係駕車搭載乘客自三重往臺北方向，
    下臺北橋後右轉，可是警員攔下後硬說伊係駕車從民權西路
    左轉重慶北路，伊可找當天之乘客作證。且三重上臺北橋的
    地方有監視器，警員為何要說謊云云。
三、本院查：
  (一)按汽車駕駛人轉彎時不依標誌、標線、號誌指示者，處600
    元以上1,800元以下罰鍰，道路交通管理處罰條例第48條第1
    項第2款定有明文；且汽車駕駛人駕駛汽車違反道路交通管
    理處罰條例第48條第1項第2款，除應依該條所規定之罰鍰處
    罰外，並應記違規點數1點，同條例第63條第1項第1款規定
    甚明。又汽車駕駛人轉彎時，如不依標誌指示，嗣為警逕行
    舉發，而在舉發通知單上所載之應到案日期前聽候裁決，經
    主管機關調查後仍認定其有上開違規行為者，依違反道路交
    通管理事件統一裁罰基準及處理細則第44條第1項及違反道
    路交通管理事件統一裁罰基準表之規定，需對該行為人處以
    600元之罰鍰，並記違規點數1點。次按交通警察掣單舉發違
    反道路交通管理處罰條例所列之違規事實，本質上為行政處
    分，係公務員基於職務上權力，依法就特定具體事件所為具
    公法上效果之單方面行政行為，基於公務員為公法上行為具
    有公信力之原則，該行政行為當可被推定為真正，其據以依
    法處分之事實認定亦為正確無誤，法院若查無證據足資證明
    員警捏造事實違法取締之情事，則執勤警員本其維護交通秩
    序、安全職責所為之舉發事實，自應受到合法、正確之推定
    。
  (二)證人即舉發本件違規之員警陳坤德於原審時證稱：伊當時與
    另一同事到台北市○○○路○段188號執行交通稽查路檢勤
    務，看到受處分人駕駛車牌722-ER號營業小客車從民權西路
    東轉南違規左轉重慶北路。民權西路與重慶北路交叉口設有
    禁止左轉標誌，受處分人一左轉就被伊攔停。伊告知受處分
    人違規事實後，受處分人才稱他是從台北橋下橋的。從台北
    橋下橋是西轉南，伊可以分辨得很清楚，伊確定受處分人是
    違規左轉。當時受處分人並沒有乘客，如果有乘客一定會下
    車幫他講話。現場路口並未設有監視器等語（見原審第20頁
    反面、第21頁）。本件舉發員警陳坤德與抗告人並無嫌隙，
    自無甘冒觸犯偽證之罪責，故意構詞誣陷受處分人之必要。
    其證言既無顯著瑕疵或與事實不符之處，應受到合法、正確
    之推定，堪以採信。且證人陳坤德已陳明其可清楚辨識抗告
    人係從民權西路東轉南違規左轉重慶北路，而非從台北橋下
    橋右轉，應無誤認抗告人行向之虞。抗告意旨猶執陳詞，否
    認違規事實，洵不足採。本件事證甚明，無再調查抗客人違
    規時有無搭載乘客，及臺北橋有無設置監視器之必要，併予
    敘明。
  (三)綜上所述，原裁定以原處分機關依道路交通管理處罰條例第
    48 條第1項第2款、第63條第1項第1款（漏載）規定，裁處
    抗告人罰鍰600元，並記違規點數1點，並無違誤，而駁回抗
    告人異議之聲明，核無不合。本件抗告，為無理由，應予駁
    回。
四、據上論結，應依道路交通案件處理辦法第26條，刑事訴訟法
    第412條，裁定如主文。
中    華    民    國    98    年    4     月    30    日
                  刑事第七庭  審判長法  官  陳晴教
                                    法  官  游紅桃
                                    法  官  楊智勝
以上正本證明與原本無異。
不得再抗告。
                                    書記官  林桂玉
中    華    民    國    98    年    5     月    4     日


司法院資訊處製作；財團法人民間司法改革基金會備份。
